---
title: "Uso de verbos de tidyverse"
author: "Roberto Álvarez"
date: "`r format(Sys.time(), '%d %B, %Y')`"
output:
  html_document:
    fig_height: 8
    fig_width: 13
    number_section: yes
    theme: cerulean
    toc: yes
    toc_float:
      collapsed: no
      smooth_scroll: yes
  pdf_document:
    toc: yes
  word_document:
    toc: yes
---
# Lectura y manejo de datos
La librería tidyverse es un ecosistema para trabajar con datos. Ya han trabajado con librerías dentro de este ecosistema, por ejemplo la librería `ggplot2` es parte de esta.


```{r}
library(tidyverse)
```


Con ello contamos con un conjunto de funciones para trabajar con datos

Por ejemplo podemos descargar tablas y leerlas con estas funciones


```{r}
anotacion_ecoli_k12<-read_csv("~/Downloads/proteins_167_161521.csv")
```

Observen el guión bajo para la instrucción de lectura para csv en constraste con la que ya se ha trabajdo

Para dar un vistazo rápido de lo que contiene la tabla podemos usar la función `glimpse()`

```{r}
glimpse(anotacion_ecoli_k12)
```

## Verbos

### Filtrar


```{r}
filter(anotacion_ecoli_k12,Strand=="+")->positivos
```

```{r}
glimpse(positivos)
```

Si lo quisieramos hacer en R base lo haríamos de la siguiente manera:

```{r}
anotacion_ecoli_k12[which(anotacion_ecoli_k12$Strand=="+"),]->positivos2
```


```{r}
any(positivos !=positivos2)
```

Por ejemplo para seleccionar  aquellas proteínas entre 50 y 75 aa podemos usar

```{r}
filter(anotacion_ecoli_k12,50 <= Length & Length <=75)
```


### Ejercicios

1. ¿Cuántas proteínas están en la cadena negativa y son mayores a 100 aa. ?

```{r}
glimpse(filter(anotacion_ecoli_k12,Strand=="-" & Length > 100))
filter(anotacion_ecoli_k12, Strand== "-" & Length >100 )
```

2. ¿Existen proteínas con tamaño EXACTAMENTE de 100 aa en la cadena negativa?
Si es así, específica su nombre.

```{r}
glimpse(filter(anotacion_ecoli_k12,Strand=="-" & Length == 100))->idk
idk$`Protein Name`
##
filter(anotacion_ecoli_k12, Strand=="-" & Length == 100) -> all_oh
##
filter(anotacion_ecoli_k12, Strand== "-" & Length==100 )
##
exac100 <- filter(anotacion_ecoli_k12, Strand == "-" & Length == 100)
exac100["Accession"]
```


3. ¿Cuántas proteínas son mayores a la longitud promedio y cuántas están en la cadena positiva y cuántas en la negativa?


```{r}
glimpse(filter(anotacion_ecoli_k12, Strand=="+" & Length>mean(anotacion_ecoli_k12$Length)))
glimpse(filter(anotacion_ecoli_k12, Strand=="-" & Length>mean(anotacion_ecoli_k12$Length)))

###

promedio <- mean(anotacion_ecoli_k12$Length)
promedio

filter(anotacion_ecoli_k12, Strand=="-" & Length > promedio) -> jaja
filter(anotacion_ecoli_k12, Strand=="+" & Length > promedio) -> jaja2
dim(jaja)
dim(jaja2)
```

## Seleccionar

Esto nos permite seleccionar **columnas completas** repito **columnas completas**

```{r}
select(anotacion_ecoli_k12,Strand)
```




```{r}
select(anotacion_ecoli_k12,c(Locus,Strand))
```



También funciona el operador de
```{r}
select(anotacion_ecoli_k12,-Strand)
```
```{r}
select(anotacion_ecoli_k12, starts_with("s"))
select(anotacion_ecoli_k12, contains("th"))
```

### Ejercicios

1. Seleccionar todas las columnas de tipo chr y todas las de tipo dbl.

```{r}
anotacion_ecoli_k12 %>% select(where(is.character))
select(anotacion_ecoli_k12, where(is.character))
select(anotacion_ecoli_k12, where(is.double))
```


2. Quitar todas las columnas con el nombre del gen y/o de la proteína



3. Dejar una tabla con su nombre preferido del geon o proteína y que sólo contenag esa información más el strand y el tamaño.

```{r}
tabla <- select(anotacion_ecoli_k12, c(Accession, Strand, Length))
head(tabla)
```

```{r}
write.csv(tabla,file="anotacio_corta_ecoli_K12.csv")
```


## Ordenar

Para ordenar usaremos la función `arrange()`

Por ejemplo

```{r}
arrange(anotacion_ecoli_k12,Length)
```


```{r}
arrange(anotacion_ecoli_k12,-Length)
```

```{r}
arrange(anotacion_ecoli_k12,Start)
```

## Crear nuevas variables

```{r}
mutate(anotacion_ecoli_k12,Length_nucleotides=Stop-Start)
```

```{r}
glimpse(anotacion_ecoli_k12)
```

